臺灣屏東地方法院民事判決　　　　　　　　　　　　　九十三年度訴字第五五二號
　　原　　　告　一正工業股份有限公司
　　法定代理人　丙○○
　　訴訟代理人　萬維堯律師
　　被　　　告　合作金庫銀行股份有限公司
　　法定代理人　乙○○
　　訴訟代理人　甲○○
右當事人間第三人異議之訴事件，本院於民國九十四年三月九日言詞辯論終結，判決
如下：
    主      文
原告之訴駁回。
訴訟費用由原告負擔。
    事實及理由
一、原告主張：訴外人吉享實業股份有限公司（下稱吉享公司）於民國八十八年三月
    間向被告貸款，除以屏東縣枋寮鄉○○段第六地號土地及其上建物設定抵押權予
    被告外，並將動產即侑南牌預拌混凝土廠（下稱ＲＣ廠），於八十九年三月二十
    三日，依動產擔保交易法之規定設定動產抵押予被告。訴外人吉享公司因未能如
    期清償上開貸款，被告先於九十二年間，以本院九十二年度執字第五四一五號聲
    請查封上開土地、建物及ＲＣ廠，並予以拍賣，因無人應買，被告亦未承受，視
    為撤回而塗銷查封登記。被告復於九十三年間，以本院九十三年度執字第八四二
    九號（下稱系爭執行程序），再度就上開土地、建物及ＲＣ廠聲請拍賣，然吉享
    公司因積欠原告新台幣（下同）四百餘萬元，已將所有之另一動產即瀝青混凝土
    伴合廠（下稱ＡＣ廠）於九十一年五月間讓與原告抵償，被告竟於系爭執行程序
    中聲請就原告所有之ＡＣ廠為強制執行，為此爰依強制執行法第十五條之規定，
    請求撤銷該ＡＣ廠之強制執行程序。於本院聲明：本院九十三年度執字第八四二
    九號強制執行事件就ＡＣ廠所為之強制執行程序應予撤銷。
二、被告則以：ＡＣ廠是動產，動產之讓與，非經交付不生效力，目前ＡＣ廠仍在吉
    享公司上開土地上，如果已經讓與原告，何以歷經三年均未交付，足見ＡＣ廠所
    有權並未移轉等語資為抗辯，並請求駁回原告之訴。
三、本院於九十四年三月九日審理時為兩造協議簡化爭點：(一)系爭ＡＣ廠是否已經查
    封？(二)系爭ＡＣ廠所有權歸屬為何？(三)原告提起第三人異議之訴有無理由？茲說
    明如下。
四、系爭ＡＣ廠是否已經查封？
  (一)按第三人就執行標的物有足以排除強制執行之權利者，得於強制執行程序終結前
    ，向執行法院對債權人提起異議之訴；又動產之強制執行，以查封、拍賣或變賣
    之方法行之；查封動產，由執行人員實施占有，其將查封物交付保管者，並應依
    標封、烙印或火漆印、或其他足以公示查封之適當方法行之，強制執行法第十五
    條、第四十五條、第四十七條第一項分別定有明文。次按第三人異議之訴，旨在
    排除債權人基於執行名義而為之執行，故應於強制執行開始後，強制執行程序終
    結前始得提起，倘強制執行尚未開始，即無撤銷強制執行程序之可言，最高法院
    七十一年度台上字第四四０二號判決意旨參照。故若執行程序已告終結，或尚未
    開始，因執行程序已無從排除或無執行程序可資排除，均不得提起。
  (二)經查，被告已於本院審理時供稱：「我在執行處有聲明查封，但ＡＣ廠還沒有查
    封，本件不須提起第三人異議之訴。我們是新手去查封，才沒有封到」等語明確
    （本院卷第三四、六八頁）。又被告於九十三年五月六日遞狀聲請本院進行系爭
    執行程序時，僅對上開土地、建物及ＲＣ廠聲請查封一節，業據本院調取九十三
    年度執字第八四二九號卷核屬無誤，有該聲請強制執行狀在卷可按。系爭執行程
    序僅對ＲＣ廠為查封及查封登記等情，亦有系爭執行程序之查封筆錄、本院通知
    經濟部工業局中部辦事處辦理查封登記函各一份附卷可參。本院復函詢經濟部工
    業局系爭ＡＣ廠是否已為查封登記，該局覆稱本案僅ＲＣ廠一筆有查封登記，此
    有經濟部工業局九十四年二月二日工中字第九四０五０七二八五０號函一份附卷
    可稽（本院卷第五四頁），足證系爭ＡＣ廠尚未查封無誤。
  (三)原告雖主張系爭ＡＣ廠已實施鑑價，應認已有查封等語，惟鑑價並非查封動產之
    方法，業如前述，是原告上開主張，尚屬無據。
五、綜上，系爭ＡＣ廠既未查封，強制執行程序即未開始，揆諸上開說明，自不得對
    之提起異議之訴。從而，原告本於強制執行法第十五條之規定，提起第三人異議
    之訴，請求撤銷系爭ＡＣ廠之強制執行程序，於法即有未合，不應准許。至其餘
    爭點已無研求之必要，併此敘明。
六、據上論結，原告之訴為無理由，依民事訴訟法第七十八條，判決如主文。
中　　　華　　　民　　　國　　九十四　　年　　　三　　　月　　二十三　　日
                                       臺灣屏東地方法院民事第一庭
                                           審判長法官  羅心芳
                                           法      官  林雅莉
                                           法      官  翁世容
正本係照原本作成。
如不服本判決，應於收受送達後二十日內向本院提出上訴書狀。
                                             法院書記官  溫訓暖
中　　　華　　　民　　　國　　九十四　　年　　　三　　　月　　二十三　　日
